臺灣宜蘭地方法院民事判決
110年度勞訴字第15號
原      告  吳明華  
被      告  行政院農業委員會林務局羅東林區管理處

法定代理人  蕭崇仁  
訴訟代理人  游儒倡律師
上列當事人間因確認僱傭關係存在等事件，本院於民國110年11
月2日言詞辯論終結，判決如下：
    主  文
原告之訴駁回。
訴訟費用由原告負擔。
    事實及理由
壹、兩造聲明及陳述要旨
一、原告方面：
（一）原告自民國（下同）89年9月16日起受僱於被告，原告於9
      8年3月1日起，選擇勞工退休金新制，由被告每月提撥勞
      保薪資百分之6於原告之勞工退休金專戶，然被告並未辦
      理結清勞工退休金。
（二）聲明：如本案卷第139頁所示（原告於110年11月2日言詞
      辯論期日，表示其訴之聲明如本案卷第139頁所載，沒有
      其他訴之聲明等語，見本案卷第199頁）。
二、被告方面：
（一）兩造未協商約定雇主先依勞動基準法舊制結清勞工年資，
      原告亦不符退休要件。
（二）聲明：駁回原告之訴。
貳、得心證之理由
一、按「本條例施行前已適用勞動基準法之勞工，於本條例施行
    後，仍服務於同一事業單位而選擇適用本條例之退休金制度
    者，其適用本條例前之工作年資，應予保留。前項保留之工
    作年資，於勞動契約依勞動基準法第53條規定終止時，雇主
    應依各法規定，以契約終止時之平均工資，計給該保留年資
    之退休金。第1項保留之工作年資，於勞動契約存續期間，
    勞雇雙方約定以不低於勞動基準法第55條規定之給與標準結
    清者，從其約定。勞工退休金條例第11條第1、2、3項分別
    規定甚明。其立法理由謂，依勞基法規定，勞工於退休時，
    雇主始有給付退休金之義務，本不宜規定雇主於勞工選擇本
    條例之退休金制度時，應結清其年資。但如勞資雙方自行協
    商約定，勞動契約繼續存續，並先依勞基法規定結清保留年
    資者，不影響勞工之權益，爰為第3項有關結清保留工作年
    資之規定。準此，勞工依前揭第1項規定保留舊制工作年資
    時，於自請退休時，固可依其退休時之平均工資，按保留年
    資計算其退休金，惟若勞工仍於受雇期間，請求該保留年資
    依勞基法第55條規定之退休金，屬勞工保險條例第11條第3
    項規定之保留年資結清，並應與雇主達成合意，尚非申請退
    休」（最高法院107年度臺上字第2220號民事判決），「勞
    退條例第11條第1項、第2項、第3項分別規定：『本條例施行
    前，已適用勞動基準法之勞工，於本條例施行後，仍服務於
    同一事業單位而選擇適用本條例之退休金制度者，其適用本
    條例前之工作年資應予保留』、『前項保留之工作年資，於勞
    動契約依勞動基準法第11條、第13條但書、第14條、第20條
    、第53條、第54條或職業災害勞工保護法第23條、第24條規
    定終止時，雇主應依各法規定，以契約終止時之平均工資，
    計給該保留年資之資遣費或退休金，並於終止勞動契約後30
    日內發給』、『第1項保留之工作年資，於勞動契約存續期間
    ，勞雇雙方約定以不低於勞動基準法第55條及第84條之2規
    定之給與標準結清者，從其約定』。是勞退條例施行後，勞
    工若選擇勞退舊制，依勞基法規定辦理退休，工作年資跨越
    適用勞基法前、後者，應依勞基法第84條之2規定，就適用
    勞基法前之退休金，依當時應適用之法令規定計算，如當時
    無法令可資適用，依各該事業單位自訂之規定或勞雇雙方之
    協商計算。若選擇勞退新制而保留舊制年資，依勞退條例第
    11條第3項規定合意結清者，亦以不低於勞基法第55條及第8
    4條之2規定結清，即適用勞基法前之年資，應依勞基法第84
    條之2規定辦理。參之勞委會99年6月24日勞動四字第099001
    8665號函釋：『勞工選擇適用勞工退休金條例（新制）之退
    休金制度者，嗣後如符合退休要件，其保留年資之退休金，
    依勞動基準法第84條之2及第55條規定計給』，亦為同一旨趣
    」（最高法院104年度臺上字第735號民事判決意旨參照）。
二、經查：
（一）原告自承未達退休年齡等語（見本案卷第136頁），故原
      告不構成退休之要件，無法以退休為由結清年資並請求給
      付。
（二）原告並未主張並舉證證明兩造間有何結清原告所保留工作
　　  年資之約定。　　
（三）此外，原告並未舉證證明有何依勞動契約依勞動基準法第
      11條、第13條但書、第14條、第20條、第53條、第54條或
      職業災害勞工保護法第23條、第24條等規定終止勞動契約
      之情形，以實其說。
（四）綜上所述，原告本件請求「被告之訴駁回」、「訴訟費用
      由被告負擔」、「結清舊制撥付原告」等，並無理由。
參、結論：原告之訴為無理由，應予駁回。
肆、本件事證已臻明確，兩造其餘攻擊防禦方法及舉證，經核對
    判決結果均不生影響，爰不另逐一論述，併此敘明。　　　
伍、訴訟費用之負擔：民事訴訟法第78條。
中　　華　　民　　國　　110 　年　　11　　月　　16　　日
                  勞工法庭 法  官    伍偉華
以上正本係照原本作成。
如對本判決上訴，須於判決送達後二十日之不變期間內，向本院
提出上訴狀（應附繕本）。如委任律師提起上訴者，應一併繳納
上訴審裁判費。
中　　華　　民　　國　　110 　年　　11　　月　　16　　日
                          書記官   葉宜玲